【裁判字號】    97,易,766
【裁判日期】    980227
【裁判案由】    竊盜
【裁判全文】
臺灣基隆地方法院刑事判決               97年度易字第766號
公  訴  人  臺灣基隆地方法院檢察署檢察官
被      告  乙○○
選任辯護人  侯傑中律師
上列被告因竊盜案件，經檢察官提起公訴（97年度偵字第 824號
），本院判決如下：
    主  文
乙○○竊盜，處有期徒刑月，如易科罰金，以新臺幣壹仟元折
算壹日。
    事  實
一、乙○○基於意圖為自己不法所有之犯意，於民國97年1 月10
    日17時30分許，僱用不知情之拖車司機，前往基隆市○○區
    ○○路11之10號「鑫竹環保有限公司」（下稱鑫竹公司），
    拖載竊取甲○○所有，交鑫竹公司負責人丁○○保管，停放
    該處之挖土機1輛（SUMITOMO 280號）及堆高機2輛（KOMATS
    U、TCM號），得手後將之分別移置停放在臺北縣瑞芳鎮○○
    路2 號空地及基隆市七堵區○○○路15號附近空地。嗣甲○○報警處理，經警循線查知上情。
二、案經被害人甲○○訴由基隆市警察局第三分局報告臺灣基隆
    地方法院檢察官偵查終結提起公訴。
    理  由
一、按被告以外之人於審判外之言詞或書面陳述，雖不符刑事訴
    訟法第159條之1至第159條之4之規定，然經當事人於審判程
    序同意作為證據，法院審酌該言詞陳述作成時之情況，認為
    適當者，亦得為證據，刑事訴訟法第159條之5第1 項定有明
    文。當事人、代理人或辯護人於法院調查證據時，知有刑事
    訴訟法第159條第1項不得為證據之情形，而未於言詞辯論終
    結前聲明異議者，視為有前項之同意，同條第2 項亦有明定
    。經查，證人丁○○於警詢時之供述，證人丁○○、甲○○
    、廖宜目及陳聖賢於偵查中之證言，均係被告以外之人於審
    判外之言詞陳述，為傳聞證據，然被告、檢察官就上開供述
    之證據能力於本院審理程序時均未爭執其證據能力，且迄於
    言詞辯論終結前復未聲明異議，而本院審酌其陳述作成時之
    情況，並無違法取證之瑕疵，亦認以之作為證據為適當，故
    依上開規定，證人丁○○、甲○○、廖宜目及陳聖賢先後於
    審判外警詢中或偵查中之陳述，自具有證據能力。
二、訊據被告乙○○固坦承有於上揭時、地，僱請拖車司機將上
    開機器拖載至大寮路等空地停放之事實，惟矢口否認有何竊
    盜之犯行，辯稱：伊原是鑫利公司之實際負責人，後來公司
    倒閉，上開機器典當予宏大當舖，嗣甲○○以70萬元將上開
    挖土機及堆高機買回，伊將公司無條件轉讓給甲○○經營，
    改為竹平公司，甲○○做了2個月後做不下去，要伊及丁○○籌錢把東西買下來，因為甲○○與丁○○是結拜兄弟，伊
    叫丁○○幫伊，由丁○○與甲○○簽訂竹平公司買賣契約，
    買下該公司全部動產及不動產，包含上開機器，買賣的錢是
    伊和丁○○出的，也已經給甲○○。嗣丁○○將要向甲○○
    承租上開機器之事告訴伊，伊認為上開機器係伊所有，惟伊
    尚欠甲○○尾款10萬元，因恐甲○○會將機器拖走，伊才將
    機器拖走，目的是要請警察主持公道，伊既就系爭機械有所
    有權，則伊僱用拖車司機將上開機器拖走，並非基於為自己
    或第三人不法所有之意圖云云。
三、惟查：
(一)被告於上開時、地，確有僱請託車司機將上開機器拖載至大
    寮路等空地停放之事實，業據被告於警詢、偵查及審理中自
    白不諱，核與證人甲○○、丁○○及製作筆錄之員警陳聖賢
    於偵查中及審理中證述之情節相符，並有贓物認領保管單及
    現場照片附卷可稽，足認確有此一事實存在。
(二)被告雖辯稱丁○○及甲○○於96年9 月15日簽訂公司買賣契
    約，買下竹平公司全部動產及不動產，包括上開機器，且錢
    是伊與丁○○出的，是上開機器為伊與丁○○所有云云。然
    查：
    1.被告原為鑫竹公司之實際負責人，鑫竹公司於95年初將上
      開機械典當予基隆市七堵區之宏大當舖，嗣甲○○於96年
      8月2日以70萬元向宏大當舖贖回上開機器等情，業據證人
      即宏大當舖戊○○於審理中，證人丁○○、甲○○於偵查
      及審理中結證屬實，且為被告所不爭執，並有基隆地方法
      院95年基簡字第1160號民事判決、買賣契約書及竹平公司
      買賣契約書影本各1 件附卷可稽，堪認上開挖土機及堆高
      機之所有權，已於95年間由鑫利公司移轉予宏大當舖，再
      於96年8月2日由宏大當舖移轉予甲○○，是鑫利公司及被
      告均已無上開機器之所有權。
    2.證人戊○○於98年2月9日在本院審理中證稱：「我們不知
      道甲○○和被告什麼關係，但後來甲○○拿70萬元來將機
      器贖回。」等語，證人甲○○於偵查中證稱：「96 年7月
      份，被告與丁○○說公司經營有問題，找我進去作，我以
      我個人財產70萬元向宏大當舖買那3台機器，到了96年9月
      份，公司發生收到贓車的問題，我就不作了，就跟被告及
      丁○○協調公司買賣事宜，我希望把公司再賣回給他們，
      他們也有意接手，然後我就將公司賣給他們，契約簽訂後
      ，我就將公司現有資產留給他們營運，但那3 台機器是我
      個人資產，並沒有賣給他們，我將公司賣給他們連同我幫
      他們清償的債務，他們必須償還的部分總共81萬元，他們
      總共給我90幾萬元，差額的部分說是補貼我那2 個月的薪
      水，55萬元是買回公司的錢，25萬元是我替他們清償的債
      務，他們給我的90萬元不包括那3台機器，那3台機器是個
      人資產。」等語（偵卷第30頁），證人即全宜會計事務所
      會計廖宜日於偵查中亦證稱：「我不清楚竹平公司或甲○○有2台堆高機、1台挖土機。我幫甲○○作帳的那3 個月
      ，他都沒有跟我提過2台堆高機、1台挖土機的事。」等語
      （偵卷第51頁），足見甲○○確係以個人名義向宏大當舖
      購買上開機器，亦未將上開機器併入竹平公司之資產。甲○○雖為竹平公司負責人，惟個人財產與法人財產各自獨
      立，並未相互混合，甲○○雖於96年9 月15日將竹平公司
      之所有動產及不動產賣予丁○○，惟上開機器既為甲○○
      之個人財產，即非屬竹平公司之資產，上開買賣契約不包
      括上開機器甚明，是上開機器仍為甲○○所有。
    3.證人丁○○於98年2月9日在本院審理中證稱：「96年9 月
      15日我有跟甲○○買賣，他當時有拿偵卷38頁的買賣契約
      書叫我簽，我有和他簽約，之後他有拿34、36頁的買賣契
      約書給我，但我不認同34、36頁的契約書，36頁買賣契約
      書記載第5條的內容我不同意，所以沒有簽，34 頁的買賣
      契約是說2 台堆高機和挖土機的買賣，因為甲○○在之前
      就已經拿偵卷38頁的契約書給我簽，裡面有記載動產、不
      動產都是我的，所以34頁中2 台堆高機和挖土機的買賣是
      不合理的，所以我沒有簽。我只有簽38頁那份買賣契約書
      ，第5 條有寫所有動產、不動產是我的。我曾經在口頭上
      跟甲○○說我錢已經有給你了，為什麼你還有將機器拖回
      去的權利，他就一直改變他的契約書。我請小姐打的鑫竹
      公司已付款項明細表，上面記載『9 月20日、10月10日購
      買機器明細』是甲○○用原子筆劃掉的，其上記載『分 8
      次還，不包括堆高機和怪手』是甲○○寫的，我將款項明
      細表拿給甲○○簽的時候，他當場寫下的。我立契約的時
      候有給他錢，後來又陸陸續續給他錢，我都按照他的期限
      付錢。」等語，證人甲○○於偵查中證稱：「我總共只拿
      到91萬元，作為公司資產有55萬元，就是扣掉20萬元及其
      他跟公司無關的費用，包括廢鐵、硬鐵、廢鋁銅及活車等
      。」等語（偵卷79頁），衡諸常情，公司買賣事關重大，
      買賣雙方必會謹慎審酌契約內容，清楚確認買賣金額及標
      的範圍後，始簽約付款，豈可能事後閱讀契約後始得知當
      初所購買之內容為何。證人丁○○既證稱伊只與甲○○簽
      訂偵卷第38頁之買買契約書，至於其他份買賣契約書，則
      因伊不認同其上之條件，所以沒有簽等語，足見證人丁○○於簽約前，確已仔細比較、考量契約各款約定，自應清
      楚所購買之內容為何。再由甲○○與丁○○於96年9 月15
      日簽訂公司買賣契約後，雙方對於該契約是否包括上開機
      器即生爭議，甲○○先後提出數份買賣契約，及丁○○事
      後仍依約陸續付清款項等情觀之，甲○○主觀上認為上開
      機器並非在上開買賣契約範圍內，倘丁○○始終認為上開
      公司買賣契約應包括上開機器，理應待釐清此爭議後，始
      依約付款，絕無可能在明知買賣雙方就買賣標的物範圍無
      共識之下，仍陸續付清款項，是丁○○既依約付款，自應
      已知悉並同意上開機器並未包括在上開買賣契約內。佐以
      證人丁○○於偵查中證稱：「依照我們當時的意思，堆高
      機等機器部分跟公司部分是分開買賣，公司及機器各有 1
      份買賣契約。」等語（偵卷第61頁），益徵上開公司買賣
      契約中未包含上開機器。
    4.證人甲○○於偵查中證稱：「那3 台機器是我個人資產，
      並沒有賣給他們，他們總共給我90萬元，他們給我的90幾
      萬元不包括那3台機器，那3台機器是個人資產，97年1 月
      份，我說我要將那3 台機器拖走，丁○○跟我協調要跟我
      承租，一個月3萬元，我說好，我們約97年1月15號打契約
      ，但時間還沒到，那3台機器就不見了。案發前4天左右，
      被告請2 個人來跟我協調，內容就是要我把堆高機跟挖土
      機讓給他們，我說很簡單，用47萬元來跟我買，我說不然
      我要拉走，他們說有辦法讓我東西拉不出去。」等語（見
      偵卷第30、44頁），於98年2月9日在本院審理中證稱：「
      挖土機不見的前幾天，約1月8日左右，我和丁○○在他們
      工廠附近的土地公廟談好說叫我不要將機器拉走，他願意
      付我租金，租金那時候說好兩台堆高機和挖土機的租費一
      個月30000 元，並且說租期到了這些機器還是我的。」等
      語，證人丁○○於98年2月9日在本院審理中亦證稱：「我
      曾經和甲○○討論買賣的事情，因為我想要買回這三台機
      器，甲○○曾經提起每天以3000元的代價租這些機器，我
      們有討論，但沒有實際做。」等語，衡情如上開買賣契約
      包括上開機器，丁○○即取得上開機器之所有權，已得自
      由使用及支配上開機器，甲○○自無法將已為丁○○所有
      之上開機器出租予丁○○，丁○○更不可能願意另以每日
      3000元之代價向甲○○承租自己所有之上開機器，是丁○○與甲○○既於上開買賣契約後，另討論上開機器之承租
      事宜，顯見雙方主觀上，均已認為上開買賣契約並不包含
      上開機器。
    5.證人丁○○於警詢時陳稱：「該2部堆高機及1部挖土機是
      我朋友甲○○所有，我於96年9 月15日向甲○○借用。」
      等語（見偵卷第7 頁），嗣於偵查中改稱：「警詢當天我
      喝醉酒，神智不清，忘記有說堆高機跟挖土機是我跟甲○○借的。我跟甲○○買賣時，他一直不把他跟當舖的買賣
      契約交給我，當時我已經把錢都給他了，所以我以為東西
      還是他的，才跟他談，要向他以日租3000元承租，後來我
      請教律師，律師說甲○○已經收了我的錢，契約第5 條也
      寫了包括動產與不動產，所以機器已經是我的，我就不跟
      甲○○談了。因為甲○○有當舖的買賣契約書，所以我當
      時認為機器是他的，後來我看到我跟他的契約書裡面有提
      到動產、不動產，所以我又認為機器是我的。」等語（偵
      卷59、70、97頁），證人丁○○就上開機器所有權歸屬部
      分，雖前後證述不符，相互矛盾，惟於其警詢時陳稱向甲○○借用上開機器等情，核與證人甲○○於偵查、審理中
      之證述情節相符，且證人即當時製作筆錄之員警陳聖賢於
      偵查中證稱：「丁○○有說機器是甲○○借給他使用的，
      丁○○當時講話不會語無倫次，精神狀況應該是正常，與
      甲○○也未對機器之所有權發生爭執。」等語（偵卷67頁
      ），況依丁○○當時回答員警之音量、態度、頻率等判斷
      ，應無喝醉之現象，意識應仍清楚等情，業經臺灣基隆地
      方法院檢察署檢察官勘驗屬實，製有勘驗筆錄存卷可參，
      是證人丁○○於警詢時之陳述，應堪採信。證人丁○○證
      稱上開機器包括於公司買賣契約內，已為其所有云云，顯
      係事後迴護之詞，且與常情不符，不足採信。足見上開機
      器確係丁○○於96年9月15 日向甲○○所借用，丁○○並
      未取得上開機器之所有權。
    6.被告雖辯稱上開機器係伊及丁○○出錢，向甲○○買回來
      的，為伊所有，惟尚欠甲○○尾款10萬元，恐甲○○將上
      開機器載走，才僱用拖車司機將上開機器拖走云云。惟丁○○應知悉上開機器非其所有，已如前述，則丁○○既曾
      將承租上開機器之事告訴被告，被告對此豈會不知，倘丁○○已取得上開機器所有權，甲○○自無權對上開機器使
      用支配，被告何必擔憂甲○○將上開機器載走。再者，被
      告就上開機器為其所有乙節，復未舉證以實其說，是被告
      所辯，實與常情不符，不足採信，被告應係基於意圖為自
      己不法所有之犯意無訛。
(三)綜合所述，上開機器既為甲○○所有，而非被告所有，被告
    竟於上揭時、地，僱用拖車司機將上開機器拖走，顯有為自
    己不法所有之意圖，被告上開行為事證明確，犯行洵堪認定
    ，依法應予論罪科刑。
四、核被告所為，係犯刑法第320條第1項之竊盜罪。爰審酌被告
    意圖為自己不法之所有，明知上開機器為甲○○所有，仍僱
    用不知情拖車司機將上開機器載走，及其犯罪動機、目的、
    手段、所生之危害、犯罪後之態度等一切情狀，量處如主文
    所示之刑，並諭知易科罰金之折算標準，以示懲儆。
據上論斷，依刑事訴訟法第299條第1項前段，刑法第320條第1項
、第41條第1項前段，刑法施行法第1條之1，判決如主文。
本案經檢察官丙○○到庭執行職務。
中    華    民    國    98    年    2     月    27    日
                  刑事第一庭法  官  王福康
以上正本證明與原本無異。
如不服本判決應於收受送達後10日內向本院提出上訴書狀，並應
敘述具體理由；其未敘述上訴理由者，應於上訴期間屆滿後20日
內向本院補提理由書 (均須按他造當事人之人數附繕本)「切勿
逕送上級法院」。
中    華    民    國    98    年    2     月    27    日
                            書記官  彭淑芳
【附錄論罪法條】
刑法第320條第1項：
    意圖為自己或第三人不法之所有，而竊取他人之動產者，為
    竊盜罪，處5年以下有期徒刑、拘役或5百元以下罰金。


司法院資訊處製作；財團法人民間司法改革基金會備份。
